【裁判字號】    97,抗,173
【裁判日期】    970417
【裁判案由】    清償債務強制執行
【裁判全文】
臺灣高等法院臺中分院民事裁定  97年度抗字第173號
抗  告  人  亞太金聯資產管理股份有限公司
法定代理人  丙○○
                    送達代收.
相  對  人  丁○○
            甲○○
            戊○○
上列當事人間聲請清償債務強制執行事件，抗告人對於中華民國
97年3月12日臺灣彰化地方法院97年度執字第1838號所為裁定，
提起抗告，本院裁定如下：
      主  文
原裁定廢棄，發回臺灣彰化地方法院。
      理  由
一本件臺灣彰化地方法院（下稱彰化地院）97年度執字第1838號
  聲請清償債務強制執行事件，抗告人即債權人主張其受讓案外
  人新豐資產管理股份有限公司（下稱新豐公司）之債權，持彰
  化地院於民國95年9月20日以彰院賢94執丁字第11957號發給新
  豐公司之債權憑證、96年9月6日簽署之讓渡書均正本各1件及
  借據影本2份等為證，向該法院聲請對相對人即債務人執行，
  經該法院於97年2月14日函知抗告人於文到30日內補提已通知
  相對人為債權讓與之資料，抗告人遂具狀聲請公示送達俾補正
  債權讓與通知。原執行法院（下稱原法院）以：抗告人主張受
  讓對於相對人之債權，聲請實施強制執行，但未將債權讓與之
  事實通知相對人，經該法院准許抗告人得向戶政機關申請相對
  人之戶籍謄本，且應於30日內自行通知相對人以期補正，抗告
  人嗣僅陳報提出相對人之戶籍謄本，而非自行通知，依民法第
  297條第1項、強制執行法第28條之1之規定，顯不合法。又聲
  請強制執行，應提出合法有效得予執行之文件，該法院亦無代
  為通知相對人之義務，相對人是否已知此債權讓與之事實，應
  由抗告人負舉證責任。抗告人未提出合法生效之文件，復經定
  期命其補正迄未遵行，其聲請自不合法等詞，因而裁定駁回抗
  告人所為強制執行之聲請。
二惟按受讓人對於債務人主張受讓事實行使債權時，既足使債務
  人知有債權讓與之事實，即應認為兼有民法第297條第1項所定
  通知之效力（最高法院22年上字第1162號判例參照）。又執行
  名義成立後，債權人將債權讓與他人，該他人為強制執行法第
  4條之2第1項第1款所稱之繼受人（同院95年度台上字第1523號
  判決參照）。查抗告人陳以其受讓新豐公司之債權，持彰化地
  院核發之上開債權憑證為執行名義，而對相對人聲請執行，則
  為受讓人之抗告人倘對於為債務人之相對人主張受讓之事實，
  同時行使債權，即非不應認為同時兼有通知之效力。乃原法院
  見未及此，遽以抗告人未提出合法生效得予執行之文件為由，
  而為不利抗告人之論斷，自有可議。次按強制執行法第28條之
  1第1款所稱之「債權人於執行程序中應為一定必要之行為」，
  係指債權人不為一定必要之行為，執行程序即不能進行者而言
  。本件抗告人於97年3月11日狀陳聲請公示送達俾補正債權讓
  與通知，檢附相對人之最新戶籍謄本2件，是抗告人曾否送達
  及其是否無法送達而有另行聲請法院公示送達之必要，尚屬不
  明。參按強制執行法第20條關於執行法院得依職權或依聲請命
  債務人報告其財產狀況之規定，稽諸抗告人所具強制執行聲請
  狀記載聲請強制執行而中斷消滅時效並換發債權憑證等情，此
  與原法院是否得依抗告人所提出上開執行名義之證明文件實施
  強制執行而可認為兼有通知債權讓與之事實？以及抗告人應否
  舉證債權讓與通知及其究為抗告人一定必要應為之行為與否？
  均有關聯。於此情形，能否謂抗告人未舉證相對人已受債權讓
  與通知即認本件強制執行程序為屬不能進行？非無斟酌之餘地
  。原法院未遑詳查論及，遽為駁回抗告人所為強制執行之聲請
  ，亦有未洽。抗告論旨，指其不當，聲明廢棄，非無理由，應
  由本院將原裁定廢棄，發回原法院就近調查，俾以更為適當之
  處理。
三據上論結，本件抗告為有理由。依強制執行法第30條之1，民
  事訴訟法第492條，裁定如主文。
中    華    民    國    97    年    4     月    17    日
                  民事第一庭    審判長法  官  吳火川
                                      法  官  饒鴻鵬
                                      法  官  簡清忠
以上正本係照原本作成。
再為抗告應以適用法規顯有錯誤為理由，並經本院之許可，該許
可以原裁定所涉及之法律見解具有原則上之重要性者為限。
如提起再抗告者應於裁定送達後10日內向本院提出抗告理由狀（
須按照他造人數附具繕本）並繳納抗告裁判費新臺幣1,000元，
同時委任律師或具有律師資格之關係人為代理人。
                                      書記官  鄧智惠
中    華    民    國    97    年    4     月    18    日
                                                      Ｍ


司法院資訊處製作；財團法人民間司法改革基金會備份。
